---
title: "Vigitel"
author: "Mário Olímpio de Menezes"
date: "25/09/2023"
output: html_document
---

```{r setup, include=FALSE}
knitr::opts_chunk$set(echo = TRUE)
```

```{r echo=FALSE, message=FALSE, warning=FALSE}
library(tidyverse)
library(readxl)
library(survey)
```

## Leitura da base

```{r}
library(readxl)
Vigitel2012 <- read_excel("dados/Vigitel-2012-peso-rake.xls")
```
## Verificando `NA´s`

Verificando `NA´s` em algumas variáveis:

```{r}
# peso
sum(is.na(Vigitel2012$q9))
# altura
sum(is.na(Vigitel2012$q11))
```

```{r}
# cigarros
sum(is.na(Vigitel2012$q61))
```

## Acertando variáveis com códigos "777"  e "877"

Varias variáveis contém os códigos "777" e "877" para respostas "Não sei" ou "Não quero responder". Vamos substituir esses códigos por `NA` já que efetivamente é o que representa.

```{r}
Vigitel2012 <- mutate(Vigitel2012,
                      q9 = case_when(q9 == 777 ~ NA,
                                     q9 == 888 ~ NA
                                     ))

#Vigitel2012$q9[Vigitel2012$q9==777]=NA
#Vigitel2012$q9[Vigitel2012$q9==888]=NA
#Vigitel2012$q11[Vigitel2012$q11==777]=NA
#Vigitel2012$q11[Vigitel2012$q11==888]=NA
#Vigitel2012$q35[Vigitel2012$q35==888]=NA
#Vigitel2012$q61[Vigitel2012$q61==888]=NA
Vigitel2012 <- mutate(Vigitel2012,
                      q61 = case_when(q61 == 777 ~ NA,
                                     q61 == 888 ~ NA
                                     ))
#Vigitel2012$q69[Vigitel2012$q69==777]=NA
#Vigitel2012$q69[Vigitel2012$q69==888]=NA
#Vigitel2012$q75[Vigitel2012$q75==777]=NA
#Vigitel2012$q76[Vigitel2012$q76==777]=NA
#Vigitel2012$r133a[Vigitel2012$r133a==777]=NA
#Vigitel2012$r133a[Vigitel2012$r133a==888]=NA
#Vigitel2012$r133b[Vigitel2012$r133b==777]=NA
#Vigitel2012$r133b[Vigitel2012$r133b==888]=NA
```

## Criando o objeto survey

### Ignorando ponderação

```{r}
vig2012unw <- survey::svydesign(ids=~1, strata=NULL, weights= NULL, data=Vigitel2012)
```

### Com ponderação

```{r}
vig2012srv <- survey::svydesign(ids=~1, strata = NULL, weights = ~pesorake, data = Vigitel2012)
```

## Comparando resultados com e sem ponderação

```{r}
svymean(~q6, vig2012srv)
```
```{r}
svymean(~q6, vig2012unw)
```


```{r}
summarise(Vigitel2012, idademedia = mean(q6, na.rm=T))
```


