---
title: "Vigitel"
author: "Mário Olímpio de Menezes"
date: "25/09/2023"
output: html_document
---

```{r setup, include=FALSE}
knitr::opts_chunk$set(echo = TRUE)
```

```{r echo=FALSE, message=FALSE, warning=FALSE}
library(tidyverse)
library(readxl)
library(survey)
library(srvyr)
library(kableExtra)
library(tidyr)
library(janitor)
library(pander)
library(crosstable)
library(jtools)
library(flextable)
library(gt)
library(gtsummary)
library(gtExtras)
library(rio)
```

```{r}
options("survey.multicore" = TRUE)
```


## Leitura da base

```{r}
caminho <- "/datahome/mario/datasets/Vigitel/"
```


```{r}

Vigitel2012 <- read_excel(file.path(caminho,"Vigitel-2012-peso-rake.xls"))
```
## Verificando `NA´s`

Verificando `NA´s` em algumas variáveis:

```{r}
# peso
sum(is.na(Vigitel2012$q9))
# altura
sum(is.na(Vigitel2012$q11))
```

```{r}
# cigarros
sum(is.na(Vigitel2012$q61))
```
```{r}
Vigitel2012 <- Vigitel2012 |> mutate(one = 1)
```

## Acertando variáveis com códigos "777"  e "877"

Varias variáveis contém os códigos "777" e "877" para respostas "Não sei" ou "Não quero responder". Vamos substituir esses códigos por `NA` já que efetivamente é o que representa.

```{r}
Vigitel2012 <- mutate(Vigitel2012,
                      q9 = case_when(q9 == 777 ~ NA,
                                     q9 == 888 ~ NA
                                     ))

#Vigitel2012$q9[Vigitel2012$q9==777]=NA
#Vigitel2012$q9[Vigitel2012$q9==888]=NA
#Vigitel2012$q11[Vigitel2012$q11==777]=NA
#Vigitel2012$q11[Vigitel2012$q11==888]=NA
#Vigitel2012$q35[Vigitel2012$q35==888]=NA
#Vigitel2012$q61[Vigitel2012$q61==888]=NA
Vigitel2012 <- mutate(Vigitel2012,
                      q61 = case_when(q61 == 777 ~ NA,
                                     q61 == 888 ~ NA
                                     ))
#Vigitel2012$q69[Vigitel2012$q69==777]=NA
#Vigitel2012$q69[Vigitel2012$q69==888]=NA
#Vigitel2012$q75[Vigitel2012$q75==777]=NA
#Vigitel2012$q76[Vigitel2012$q76==777]=NA
#Vigitel2012$r133a[Vigitel2012$r133a==777]=NA
#Vigitel2012$r133a[Vigitel2012$r133a==888]=NA
#Vigitel2012$r133b[Vigitel2012$r133b==777]=NA
#Vigitel2012$r133b[Vigitel2012$r133b==888]=NA
```

## Algumas variáveis de interesse (exemplo)

* **q6** - idade, em anos
* **fet** - faixa etária (1 - 18-24, 2 - 25-34, 3 - 35-44, 4 - 45-54, 5 - 55-64, 6 - 65+)
* **q7** - sexo
* **civil** - estado civil
* **q8a** - escolaridade
* **q9** - peso (kg)
* **q11** - altura (cm)
* **q35** - bebida alcoólica (1 - sim, 2 - não, 888 - não quis informar)
* **q36** - freq alcool 
* **q42** - exercício físico (1 - sim, 2 - não)
* **q43a** - qual exercício físico
* **q44** - pratica exerc. físico 1 vez na semana (1 - sim, 2 - não)
* **q45** - freq. exercício 
* **q46** - duração exercício 
* **q60** - fumante (1 - sim, diariamente, 2 - sim, mas não diariamente, 3 - não)
* **q74** - estado de saúde (auto-avaliação) - (1 - muito bom - 5 muito ruim)
* **q75** - pressão alta
* **r203** - médico receitou remédio p pressão alta (1 - sim, 2 - não)  **Não tem essa variável na base de 2012**
* **r129** - toma remédio pra pressão alta (1 - sim, 2 - não)
* **q9_i** - peso (kg) - valores imputados
* **q11_i** - altura (cm) - valores imputados

## Acerto nas variáveis categóricas


```{r}
Vigitel2012 <-  Vigitel2012 |> 
  mutate(gender = case_when(q7 == 1 ~ "Masc.",
                              q7 == 2 ~ "Fem."),
                       fetaria = case_when(fet == 1 ~ "18-24",
                                       fet == 2 ~ "25-34",
                                       fet == 3 ~ "35-44",
                                       fet == 4 ~ "45-54",
                                       fet == 5 ~ "55-64",
                                       fet == 6 ~ "65+",
                                       TRUE ~ NA),
                       bebalc = case_when(q35 == 1 ~ "Sim",
                                          q35 == 2 ~ "Não",
                                          TRUE ~ NA),
                       exfis = case_when (q42 == 1  ~ "Sim",
                                          q42 == 2  ~ "Não",
                                          TRUE ~ NA),
                       prat1sem = case_when(q44 == 1 ~ "Sim",
                                            q44 == 2 ~ "Não",
                                            TRUE ~ NA),
                       presalta = case_when(q75 == 1 ~ "Sim",
                                            q75 == 2 ~ "Não",
                                            TRUE ~ NA),
#                       medrec = case_when(r203 == 1 ~ "Sim",
#                                          r203 == 2 ~ "Não",
#                                          TRUE ~ NA),
                       tomarempressao = case_when(r129 == 1 ~ "Sim",
                                                  r129 == 2 ~ "Não",
                                                  TRUE ~ NA))
```


## Criando o objeto survey

### Ignorando ponderação

```{r}
vig2012unw <- survey::svydesign(ids=~1, strata=NULL, weights= NULL, data=Vigitel2012)
```

### Com ponderação

```{r}
vig2012srv <- survey::svydesign(ids=~1, strata = NULL, weights = ~pesorake, data = Vigitel2012)
```

## Comparando resultados com e sem ponderação

```{r}
# com ponderação
svymean(~q6, vig2012srv)
```
```{r}
# sem ponderação
svymean(~q6, vig2012unw)
```


```{r}
# usando os dados brutos, lidos do xlsx
summarise(Vigitel2012, idademedia = mean(q6, na.rm=T), Size = n())
```


## Algumas tabulações para exemplo

### Quantas pessoas estão representadas nessa pesquisa

```{r}
todos <- svytable(~one, vig2012srv)
todos
```

Veja a diferença: a base tem 45448 observações, mas representa `r as.integer(todos)` pessoas, porque é uma base ponderada.


### Idade (faixa etária)  por sexo

```{r}
as.data.frame(round(svytable(~fetaria+gender , vig2012srv, addNA = TRUE, Ntotal = 100),2)) |>
  pivot_wider(names_from = gender, values_from = Freq) |>
  flextable()
```

### Pratica exercício físico?

```{r}
as.data.frame(round(svytable(~exfis , vig2012srv, addNA = TRUE, Ntotal = 100),2)) |>
  flextable()
```

### Quem pratica exercício físico vs Pressão Alta

presalta


```{r}
as.data.frame(round(svytable(~exfis + presalta , vig2012srv, addNA = TRUE, Ntotal = 100),2)) |>
  flextable()
```

A variável `presalta` tem **NA**, por isso as duas linhas que não tem essa informação; é interessante saber qtos NA's se tem na base; eu não fiz essa investigação aqui.


### Bebida alcoólica

bebalc

```{r}
as.data.frame(round(svytable(~bebalc , vig2012srv, addNA = TRUE, Ntotal = 100),2)) |>
  flextable()
```

### Quem bebe alcool vs pressão alta

```{r}
as.data.frame(round(svytable(~bebalc + presalta , vig2012srv, addNA = TRUE, Ntotal = 100),2)) |>
  flextable()
```



### Pressão alta vs fumante

```{r}
as.data.frame(round(svytable(~presalta+q60 , vig2012srv, addNA = TRUE, Ntotal = 100),2)) |>
  pivot_wider(names_from = q60, values_from = Freq) |>
  rename("Sim,Diariamente"=`1`,"Sim,NãoDiariam"=`2`,"Não"=`3`) |>
  flextable()
```

