---
title: "Vigitel"
author: "Mário Olímpio de Menezes"
date: "25/09/2023"
output: html_document
---

```{r setup, include=FALSE}
knitr::opts_chunk$set(echo = TRUE)
```

```{r echo=FALSE, message=FALSE, warning=FALSE}
library(tidyverse)
library(readxl)
library(survey)
library(srvyr)
library(kableExtra)
library(tidyr)
library(janitor)
library(pander)
library(crosstable)
library(jtools)
library(flextable)
library(gt)
library(gtsummary)
library(gtExtras)
library(rio)
```

```{r}
options("survey.multicore" = TRUE)
```


## Leitura da base

```{r}
caminho <- "/datahome/mario/datasets/Vigitel/"
```

```{r}
Years <- c("2012","2013","2014","2015","2016","2017","2018","2019","2020","2021")
vigitels_arqs <- paste0("Vigitel-",Years,"-peso-rake.xls")
vigitels_paths <- file.path(caminho,vigitels_arqs)
```

Criamos uma lista de data.frames. O **R** tem bastante funções que facilitam a manipulação de listas.

```{r message=FALSE, warning=FALSE}
vigitels <- lapply(vigitels_paths, read_excel)
vigitels <- set_names(vigitels,Years)
```

Determinando o conjunto mínimo de variáveis; aqui não estou considerando que uma mesma variável tenha mudado de nome de um ano para outro; vou apenas selecionar o conjunto mínimo para poder juntar todos os anos em um data.frame.

```{r}
variaveis <- names(vigitels[[1]])
```
```{r}
for (df in vigitels) {
  variaveis <- intersect(variaveis, names(df))
}
```

Selecionando as variáveis que estão presentes em todos os anos.

```{r}
vigitels_min <- purrr::map(vigitels, dplyr::select, all_of(variaveis))
```

```{r}
vigitel_df <- purrr::list_rbind(vigitels_min)
```

Para limpar a memória, vou excluir as listas.
```{r}
vigitels <- NULL
rm(vigitels)
vigitels_min <- NULL
rm(vigitels_min)
```


## Verificando `NA´s`

Verificando `NA´s` em algumas variáveis:

```{r}
# peso
sum(is.na(vigitel_df$q9))
# altura
sum(is.na(vigitel_df$q11))
```

```{r}
# cigarros
sum(is.na(vigitel_df$q61))
```
```{r}
vigitel_df <- vigitel_df |> mutate(one = 1)
```

## Acertando variáveis com códigos "777"  e "877"

Varias variáveis contém os códigos "777" e "877" para respostas "Não sei" ou "Não quero responder". Vamos substituir esses códigos por `NA` já que efetivamente é o que representa.

```{r}
vigitel_df <- mutate(vigitel_df,
                      q9 = case_when(q9 == 777 ~ NA,
                                     q9 == 888 ~ NA
                                     ))

#vigitel_df$q9[vigitel_df$q9==777]=NA
#vigitel_df$q9[vigitel_df$q9==888]=NA
#vigitel_df$q11[vigitel_df$q11==777]=NA
#vigitel_df$q11[vigitel_df$q11==888]=NA
#vigitel_df$q35[vigitel_df$q35==888]=NA
#vigitel_df$q61[vigitel_df$q61==888]=NA
vigitel_df <- mutate(vigitel_df,
                      q61 = case_when(q61 == 777 ~ NA,
                                     q61 == 888 ~ NA
                                     ))
#vigitel_df$q69[vigitel_df$q69==777]=NA
#vigitel_df$q69[vigitel_df$q69==888]=NA
#vigitel_df$q75[vigitel_df$q75==777]=NA
#vigitel_df$q76[vigitel_df$q76==777]=NA
#vigitel_df$r133a[vigitel_df$r133a==777]=NA
#vigitel_df$r133a[vigitel_df$r133a==888]=NA
#vigitel_df$r133b[vigitel_df$r133b==777]=NA
#vigitel_df$r133b[vigitel_df$r133b==888]=NA
```

## Algumas variáveis de interesse (exemplo)

* **q6** - idade, em anos
* **fet** - faixa etária (1 - 18-24, 2 - 25-34, 3 - 35-44, 4 - 45-54, 5 - 55-64, 6 - 65+)
* **q7** - sexo
* **civil** - estado civil
* **q8a** - escolaridade
* **q9** - peso (kg)
* **q11** - altura (cm)
* **q35** - bebida alcoólica (1 - sim, 2 - não, 888 - não quis informar)
* **q36** - freq alcool 
* **q42** - exercício físico (1 - sim, 2 - não)
* **q43a** - qual exercício físico   **Não tem em todas as bases de 2012-2021**
* **q44** - pratica exerc. físico 1 vez na semana (1 - sim, 2 - não)
* **q45** - freq. exercício 
* **q46** - duração exercício 
* **q60** - fumante (1 - sim, diariamente, 2 - sim, mas não diariamente, 3 - não)
* **q74** - estado de saúde (auto-avaliação) - (1 - muito bom - 5 muito ruim)
* **q75** - pressão alta
* **r203** - médico receitou remédio p pressão alta (1 - sim, 2 - não)  **Não tem essa variável na base de 2012**
* **r129** - toma remédio pra pressão alta (1 - sim, 2 - não)
* **q9_i** - peso (kg) - valores imputados
* **q11_i** - altura (cm) - valores imputados

## Acerto nas variáveis categóricas


```{r}
vigitel_df <-  vigitel_df |> 
  mutate(gender = case_when(q7 == 1 ~ "Masc.",
                              q7 == 2 ~ "Fem."),
                       fetaria = case_when(fet == 1 ~ "18-24",
                                       fet == 2 ~ "25-34",
                                       fet == 3 ~ "35-44",
                                       fet == 4 ~ "45-54",
                                       fet == 5 ~ "55-64",
                                       fet == 6 ~ "65+",
                                       TRUE ~ NA),
                       bebalc = case_when(q35 == 1 ~ "Sim",
                                          q35 == 2 ~ "Não",
                                          TRUE ~ NA),
                       exfis = case_when (q42 == 1  ~ "Sim",
                                          q42 == 2  ~ "Não",
                                          TRUE ~ NA),
                       prat1sem = case_when(q44 == 1 ~ "Sim",
                                            q44 == 2 ~ "Não",
                                            TRUE ~ NA),
                       presalta = case_when(q75 == 1 ~ "Sim",
                                            q75 == 2 ~ "Não",
                                            TRUE ~ NA),
#                       medrec = case_when(r203 == 1 ~ "Sim",
#                                          r203 == 2 ~ "Não",
#                                          TRUE ~ NA),
                       tomarempressao = case_when(r129 == 1 ~ "Sim",
                                                  r129 == 2 ~ "Não",
                                                  TRUE ~ NA))
```


## Criando o objeto survey

### Ignorando ponderação

```{r}
vigitel_unw <- survey::svydesign(ids=~1, strata=NULL, weights= NULL, data=vigitel_df)
```

### Com ponderação

```{r}
vigitel_srv <- survey::svydesign(ids=~1, strata = NULL, weights = ~pesorake, data = vigitel_df)
```

## Comparando resultados com e sem ponderação

```{r}
# com ponderação
svymean(~q6, subset(vigitel_srv,ano==2012))
```
```{r}
# sem ponderação
svymean(~q6, subset(vigitel_unw, ano == 2012))
```


```{r}
# usando os dados brutos, lidos do xlsx
summarise(filter(vigitel_df, ano == 2012), idademedia = mean(q6, na.rm=T), Size = n())
```


## Algumas tabulações para exemplo

Vou trabalhar com o ano 2012 para ilustrar

```{r}
vig2012srv <- subset(vigitel_srv, ano == 2012)
```


### Quantas pessoas estão representadas nessa pesquisa

```{r}
todos <- svytable(~one, vig2012srv)
todos
```

Veja a diferença: a base tem 45448 observações, mas representa `r as.integer(todos)` pessoas, porque é uma base ponderada.


### Idade (faixa etária)  por sexo

```{r}
as.data.frame(round(svytable(~fetaria+gender , vig2012srv, addNA = TRUE, Ntotal = 100),2)) |>
  pivot_wider(names_from = gender, values_from = Freq) |>
  flextable()
```

### Pratica exercício físico?

```{r}
as.data.frame(round(svytable(~exfis , vigitel_srv, addNA = TRUE, Ntotal = 100),2)) |>
  flextable()
```

### Quem pratica exercício físico vs Pressão Alta

presalta


```{r}
as.data.frame(round(svytable(~exfis + presalta , vig2012srv, addNA = TRUE, Ntotal = 100),2)) |>
  flextable()
```

A variável `presalta` tem **NA**, por isso as duas linhas que não tem essa informação; é interessante saber qtos NA's se tem na base; eu não fiz essa investigação aqui.


### Bebida alcoólica

bebalc

```{r}
as.data.frame(round(svytable(~bebalc , vig2012srv, addNA = TRUE, Ntotal = 100),2)) |>
  flextable()
```

### Quem bebe alcool vs pressão alta

```{r}
as.data.frame(round(svytable(~bebalc + presalta , vig2012srv, addNA = TRUE, Ntotal = 100),2)) |>
  flextable()
```



### Pressão alta vs fumante

```{r}
as.data.frame(round(svytable(~presalta+q60 , vig2012srv, addNA = TRUE, Ntotal = 100),2)) |>
  pivot_wider(names_from = q60, values_from = Freq) |>
  rename("Sim,Diariamente"=`1`,"Sim,NãoDiariam"=`2`,"Não"=`3`) |>
  flextable()
```

### Prevalência de Pressão Alta de 2012 a 2021

Usando a expressão abaixo, o percentual é calculado em relação a toda a base, ou seja, não é por ano.

```{r}
as.data.frame(round(svytable(~presalta+ano , vigitel_srv, addNA = TRUE, Ntotal = 100),2)) |>
  pivot_wider(names_from = ano, values_from = Freq) |>
  flextable()
```

Para calcular o percentual ano a ano, de modo que seja possível analisar uma tendência, precisamos elaborar um pouco mais.

Aqui, a análise é feita ano a ano, mas com valores absolutos.

```{r}
pressaoAno <- svyby(~one, ~presalta+ano, vigitel_srv, svytotal, vartype = "ci", Ntotal = 100, addNA = TRUE, multicore = TRUE)
pressaoAno |> flextable()
```

Vou calcular a população de cada ano

```{r}
totalano <- svyby(~one, ~ano, vigitel_srv, svytotal, vartype = "ci", Ntotal = 100, addNA = TRUE, multicore = TRUE)
```

Criar um data.frame com essa informação

```{r}
pressaoAno <- left_join(pressaoAno, select(totalano, ano, pop=one), by = "ano")
```

Calcular as frequências para cada ano

```{r}
pressaoAno <- pressaoAno |>
  mutate(FreqPres = one/pop, Freqci_l = ci_l/pop, Freqci_u = ci_u/pop)
```


```{r}
pressaoAno_sel <- pressaoAno |>
  select(presalta, ano, dplyr::starts_with("Freq"))
```

Uma tabela em formato "wide" para facilitar a visualização. A diferença para 100% são os NAs.

```{r}
pressaoAno_sel |> 
  select(presalta, FreqPres, ano ) |>
  mutate(FreqPres = round(FreqPres,3)*100) |>
  pivot_wider(names_from = ano, values_from = FreqPres) |>
  flextable()
```

